臺灣板橋地方法院刑事裁定　　　　　　　94年度聲判字第57號
聲　請　人　乙○○
代?理?人　徐方齡律師
被　　　告　甲○○
上列聲請人因被告詐欺案件，不服臺灣高等法院檢察署九十四年
度上聲議字第三０七四號駁回再議之處分（原不起訴處分案號：
臺灣板橋地方法院檢察署九十四年度偵字第一一一四九號），聲
請交付審判，本院裁定如下：
    主  文
聲請駁回。
    理  由
一、本件聲請意旨略以：伊與被告甲○○原為臺北市刑警大隊經
    濟組同事，被告向伊誇稱其父親在臺灣地區青果合作社擔任
    理事，有多筆土地價值上億，並與蔡吉義等轉投資在苗栗縣
    苗栗市將軍山坡有置產十多甲，以輝陽建設公司之名，領有
    苗栗縣政府納骨塔三座建造執照，亦兼籌建世界最大佛像在
    該山供遊客觀光，惟獨缺墓園停車場，如投資必有厚利可賺
    ，致伊陷於錯誤信以為真，而投資新臺幣（下同）一百萬元
    ，迄九十一年十二月底，伊退休向被告索款時，被告雖簽發
    面額各五十萬元之支票二紙搪塞，但仍一再請求延期，迄九
    十三年四月十六日向玉山銀行提示，竟以存款不足拒絕往來
    戶而退票。被告向伊詐欺者，乃子虛烏有之墓園停車場地，
    與輝陽公司有無觀世音大佛像興建計畫無關，臺灣板橋地方
    法院檢察署檢察官未查及此，遽為不起訴處分，嗣臺灣高等
    法院檢察署亦駁回聲請人之再議聲請，乃請求准以交付審判
    ，以期發現真實而將被告繩之以法云云。
二、按告訴人不服上級法院檢察署檢察長或檢察總長認再議為無
    理由而駁回之處分者，得於接受處分書後十日內委任律師提
    出理由狀，向該管第一審法院聲請交付審判。法院認為交付
    審判之聲請不合法或無理由者，應駁回之，刑事訴訟法第二
    百五十八條之一、第二百五十八條之三第二項前段，分別定
    有明文。查本件聲請人告訴被告詐欺案件，前經臺灣板橋地
    方法院檢察署檢察官偵查後，認被告犯罪嫌疑不足，而於九
    十四年七月二十七日以九十四年度偵字第一一一四九號處分
    不起訴，嗣聲請人因不服該不起訴處分而聲請再議，經臺灣
    高等法院檢察署檢察長於九十四年九月十六日以九十四年度
    上聲議字第三０七四號處分駁回其再議之聲請，並於九十四
    年九月二十二日合法送達該處分書予聲請人等情，業經本院
    依職權調取前揭偵查卷證核閱無誤，並有臺灣高等法院檢察
    署送達證書一紙附卷可稽，其於同年九月二十九日委任徐方
    齡律師聲請本件交付審判案件，核與前開聲請程序之相關規
    定相合。
三、按事實之認定應憑證據，如未能發現相當證據，或證據不足
    以證明，自不能以推測或擬制之方法，為裁判基礎（最高法
    院四十年臺上字第八六號判例參照）。又認定不利於被告之
    事實，需依積極證據，茍積極證據不足為不利於被告事實之
    認定時，即應為有利於被告之認定，更不必有何有利之證據
    。經查：
    (一)聲請人於八十八年九月一日將七十五萬元、二十五萬元轉
      入被告帳戶中，固據被告供承不諱，並有存款憑條二張附
      卷可稽。然而，聲請人轉出此二筆款項之原因，究係單純
      借予被告，抑係與被告共同興建停車場之投資款，被告及
      聲請人則各執一詞。但由被告始終並未明確說明其借貸有
      無利息及其利率為何，復稱：「等於是借我一百萬元，那
      個一百萬元算是他的本金，如果有『利潤』，如果人家來
      買後有『利潤』，答應他的一百萬元『利潤』給他這樣」
      （見本院卷第十八頁，此為本院勘驗九十三年十月二十日
      檢察事務官詢問光碟之勘驗筆錄），可知被告在收受聲請
      人所存入之一百萬元時，其主觀上亦認定此一百萬元為聲
      請人之投資款。
    (二)被告與聲請人所欲投資者，乃係座落苗栗縣苗栗市○○○
      段上南勢坑小段五三九地號等九筆山坡地保育區墳墓用地
      及五四０地號等三二筆山坡地保育區農牧用地、水利用地
      之納骨塔旁（即將軍山彌陀大佛園區）之「停車場」，其
      投資之動機，乃預期該園區完工使用後，將有大量之停車
      需求，故予合資投資之，此為被告及聲請人所均不否認。
      然查於聲請人八十八年九月一日將一百萬元存入被帳戶後
      ，同月二十一日即發生「九二一地震」，此地震除直接造
      成全國人民生命、身體及財產上之損害外，亦間接影響國
      內融資之進行，進而波及前開將軍山彌陀大佛園區之融資
      興建工程。
    (三)被告於九十二年十月一日即受輝陽開發股份有限公司委任
      為該公司之總經理，負責全權處理將軍山彌陀大佛園區之
      國外融資事宜，有該公司之委託書及董事會議紀錄可查（
      見外放證物），而該公司自九十二年起亦積極籌備興建前
      開園區之相關事宜，有彌陀大佛園區興建及財務執行計畫
      建議書、苗栗將軍山觀世音大佛像興建計畫書、彌陀大佛
      佛教園區闢建說明書草案及大佛佛像等可參，衡諸被告與
      聲請人之投資計畫，與前開將軍山彌陀大佛園區間有密切
      之依存關係，此園區之興建工程雖曾因遭逢重大事故（即
      九二一地震）而中斷，但被告所為仍始終朝向興建前開園
      區及附屬停車場之方向，而非一經取款即躲避逃逸，自難
      遽因其迄今仍未完成停車場之購地作業，或未支付聲請人
      原本預期之利潤，即遽認其主觀上確有意圖為自己不法所
      有之詐欺犯意。
    (四)被告曾先簽發二張面額為五十萬元之支票予聲請人，復又
      簽發一張一百萬元之支票予聲請人，此為聲請人及被告所
      均不否認，並有該張一百萬元之支票附卷可查，此三張支
      票嗣雖均未經兌現，但由被告期間仍有簽發支票予告訴人
      作為擔保，且聲請人亦曾稱：「永利路一百一十一號五樓
      是有他這個家沒有錯，但是後來他沒有在家裡，他後來電
      話也換了，他太太也不曉得，我也不好意思找他太太」（
      見本院卷第二十頁），可知被告並非一經收款即已逃匿無
      蹤，前開一百萬元之支票，嗣亦經聲請人執以向本院聲請
      發支付命令，並已取得確定之執行名義，足徵此筆一百萬
      元之紛爭，僅為被告與聲請人間之金錢糾葛，尚難遽以詐
      欺罪相繩。
四、綜上所述，原偵查、再議機關依偵查所得證據，認定本案尚
    難率以詐欺罪相繩，乃認被告犯罪嫌疑不足，而先後為不起
    訴處分及再議駁回處分，核無不合。聲請人猶指前詞，指摘
    不起訴及駁回再議等處分為不當，聲請交付審判，非有理由
    ，應予駁回。
據上論結，應依刑事訴訟法第二百五十八條之三第二項前段，裁
定如主文。
中　　華　　民　　國　　94　　年　　11　　月　　25　　日
                  刑事第八庭?審判長法  官  潘  翠  雪
                                    法?官  王  士  珮
                                ?  法  官  楊  明  佳
上列正本證明與原本無異。
本裁定不得抗告。
                                    書記官  黃  炎  煌
中　　華　　民　　國　　94　　年　　11　　月　　28　　日
